臺北高等行政法院判決　　　　　　　　　　　　　　九十年度訴字第五七一六號
　　　　　　　　　　　　　　　.
　　原　　　告　甲○○
　　被　　　告　銓敘部
　　代　表　人　吳容明部長）.
　　訴訟代理人　乙○○
　　　　　　　　丙○
右當事人間因俸給事件，原告不服公務人員保障暨培訓委員會中華民國九十年七月十
七日九○公審決字第○○九二號再復審決定，提起行政訴訟。本院判決如左：
　　主  文
原告之訴駁回。
訴訟費用由原告負擔。
    事  實
一事實概要：緣原告係應民國（下同）八十五年專門職業及技術人員高等考試會計師
  考試（以下簡稱專技會計師考試）及格，於八十六年一月至八十八年五月曾以特種
  考試臺灣省暨褔建省基層公務人員考試三等考試（以下簡稱基層特考）及格資格任
  臺北縣立板橋醫院會計室薦任第六職等會計審計職系佐理員，前經被告審定合格實
  授，八十七年考績晉敘薦任第六職等本俸三級四一五俸點，八十八年五月十五日辭
  職，復於同日以專技會計師考試及格資格，依「專門職業及技術人員轉任公務人員
  條例」（以下簡稱專技轉任條例）相關規定轉任臺北市稅捐稽徵處稅務員職務，前
  經被告採其八十六年三月至八十八年二月計二年作為專技轉任之基本年資，於八十
  九年八月四日以八九銓四字第一九三一七五三號函審定原告為薦任第六職等本俸一
  級三八五俸點，及八十九年八月二十五日以八九銓四字第一九三九五○七號函審定
  其八十八年另予考績，原告均不服，提起復審，案經被告於八十九年十二月八日以
  八九復決字第二九五號復審決定書駁回，原告仍表不服，提起再復審，亦遭決定駁
  回，遂向本院提起行政訴訟。
二兩造聲明：
  (一)原告聲明：
    1.再復審決定、復審決定及原處分均撤銷。
    2.請命被告改銓敘原告為薦任第六職等本俸三級四一五俸點。
    3.請命被告將原告八十八年一月至同年五月十五日任職臺北縣立板橋醫院服務年
      資併入臺北市稅捐稽徵處之現職計算年終考績。
  (二)被告聲明：被告經合法通知，未於言詞辯論期日到庭，依其答辯狀及準備程序之
    聲明及陳述為：
    如主文所示。
三兩造爭點：
  原告主張其轉任現職前曾任於臺北縣立板橋醫院，考績結果在七十分以上，並經核
  定晉級及給與獎金之二年年資，故現職應予提敘俸級二級至六職等三級，另八十八
  年一月至五月十五日之年資應併入現職計算八十八年全年度之年終考績，是否可採
  ？
  (一)原告主張之理由：
    1.查專技轉任條例第五條規定轉任之人員其需二年性質相近之專門職業或技術職
      務，乃不論公營、民營機構，惟其於轉任前曾任公立學校、公營事業機構或行
      政機關性質相近、程度相當職務之年資，除經依該條例第五條規定列入其轉任
      之基本年資外，如其有年終（度）考績（成）結果在七十分以上，經核定晉敘
      （級）或給與獎金有案者，尚可依專技轉任條例第七條但書之規定按每一年（
      年度）提敘俸（薪）級一級，以敘至轉任職務職等之本俸（薪）最高俸（薪）
      級為止。專技轉任條例第七條但書規定，並未有「所餘年資」，或其他排除第
      五條規定轉任所需兩年年資之規定，故其規定可提敘之年資，應包含第五條規
      定轉任所需兩年之年資在內，茲原告於轉任前曾任於臺北縣立板橋醫院有二年
      之年資、考績結果皆在七十分以上，並經核定晉級及給與獎金在案、符合專技
      轉任條例第七條但書之規定，應予提敘俸級二級，應無疑義。被告卻無視法律
      之明文規定，而以八十五年八月十四日八五臺中甄五字第一三○二○七九號通
      函表示，一資不得二用，同一年資不得重複採計提敘俸級之解釋，從嚴認定，
      以專技轉任條例，轉任公務人員所需兩年之年資，為轉任之基本年資，不論其
      是否行政機關、公營事業機構或民營機構，皆不能提敘，已明顯違反該條例第
      七條但書之規定。
    2.另依據公務人員任用法第二十條規定「初任各官等人員，‧‧‧者，得先予試
      用一年，試用期滿成績及格，予以實授。成績不及格者，由任用機關分別情節
      ，報請銓敘機關延長試用期間，但不得超過六個月。延長後仍不及格者，停止
      其試用。試用成績‧‧‧。」、同法施行細則第十九條第三項規定「試用成績
      不及格者，應詳敘事實送請銓敘機關核定後得延長試用。經延長試用仍不及格
      時，應即敘明事實，送請銓敘機關停止其試用，並予解職。」、公務人員俸給
      法第十三條規定「公務人員‧‧‧。但試用人員改為實授者，得依原俸級晉敘
      一級。‧‧‧。」、同法施行細則第八條規定「公務人員試用期滿，經考核成
      績合格予以實授者，按原敘俸級晉敘本俸一級。但‧‧‧。」，是初任公務人
      員，須經試用一年，試用期滿成績及格，始取得實授公務人員之資格。其試用
      一年之年資，亦係取得實授公務人員資格之基本年資，惟依公務人員俸給法第
      十三條規定，其試用一年年資得晉敘本俸一級。被告對於原告之復審駁回理由
      ：「‧‧‧作為轉任之基本年資，自不得重複採計提敘俸級。‧‧‧」，顯與
      公務人員俸給法所規定不符。上開初任公務人員試用一年之基本年資皆可提敘
      ，原告業經被告審定之年資卻不能提敘，以實質能力考量，已經被告審定六職
      等本三之俸給之人員，其能力難道會比初任公務人員者之能力還差嗎？
    3.另依公務人員俸給法施行細則第十五條第二項規定「依公務人員任用法任用之
      人員，其曾任行政機關、公立學校或公營事業機構之年資，如與擬任職務職等
      相當且性質相近者，均得按年核計加級。」，茲原告於臺北縣立板橋醫院有二
      年之年資、考績結果皆在七十分以上，並經核定晉級及給與獎金在案、亦符合
      上開公務人員俸給法施行細則第十五條第二項之規定，應予提敘俸級二級，更
      無疑義。
    4.又依公務人員保障法第十五條規定「公務人員經銓敘審定之官等職等應予保障
      、非依法律不得變更。」、另第十六條規定「公務人員經銓敘審定之俸級應予
      保障，非依法律不得降級或減俸。」茲原告於轉任前即經被告審定：依法晉本
      俸一級為薦任第六職等三級在案，惟原告依專技轉任條例之規定轉任現職，依
      被告審定結果以薦任第六職等本俸一級實授，顯已違反公務人員保障法第十五
      條及第十六條之規定。
    5.再依公務人員俸給法第十一條第一項第二款規定「‧‧‧，經銓敘合格人員，
      於離職後再任時，其俸級比照第八條辦理。‧‧‧」、同法第八條規定「依法
      銓敘合格人員，調任同職等職務時，仍依原俸級核敘。‧‧‧」，另查八十五
      年八月二十九日考試院訂定發布之基層特考考試規則確有特考特用，且不得轉
      調臺灣省政府及福建省政府暨其所屬各機關以外機關任職之規定，惟綜觀其規
      定，係限制參與該特考人員之公務人員任用資格，其後經審定合格之年資，依
      被告八十七年十二月二十一日八七臺甄四字第一六九九七六八號函釋：應特種
      考試及格人員於限制調任期間之服務年資，如符合公務人員俸給法施行細則第
      十五條規定，同意得按年核計加級，採計提敘俸級。應無限制提敘之疑義。原
      告於八十八年五月十五日轉任前，已是銓敘合格人員，且原告於八十八年五月
      十五日向臺北縣立板橋醫院辦理離職，並於當日向臺北市稅捐稽徵處辦理報到
      手續，又經被告合格實授（生效日期八十八年五月十五日）在案，原告公務人
      員之年資並未中斷，是原告於八十八年五月十五日轉任，且經合格實授，即日
      應依原告原有之俸級六職等三級核敘，而同年度一月至五月十五日之年資應併
      入現職計算八十八年全年度之年終考績，實無違誤。
    6.末者，依行政行為之內容應明確之原則。專技轉任條例並未能看出轉任之基本
      年資不得提敘之明文，且依專技轉任條例第七條之意旨，轉任之基本年資之提
      敘並無排除規定，自可提敘，應無疑義。另外，行政行為非有正當理由，不得
      為差別待遇之平等原則，初任各官等人員，其先予試用之年資亦為取得公務人
      員資格之年資，得據以提敘晉級，原告轉任之基本年資，依上開原則，自得以
      提敘晉級。又依行政行為應以誠實信用之方法為之，並應保護人民正當合理之
      信賴。原告已信賴轉任條例第七條但書規定，轉任之基本年資得以提敘，又有
      公務人員俸給法第十一條第一項第二款規定，經銓敘合格人員，於離職後再任
      時，其俸給應依原俸給核敘等法律相乎應，原告才會轉任至臺北市任職，故原
      告之利益應予保障。且原告於八十八年五月十五日轉任前，已銓敘為合格人員
      ，於八十八年五月十五日離職，復於當日復職，公務人員年資並未中斷，故於
      轉任當日，即應依原告原有之俸級六職等本俸三級核敘，而同年度一月至五月
      十五日之年資應併入現職計算八十八年全年度之年終考績。
    7.綜上，原告於轉任日（八十八年五月十五日）前曾任於臺北縣立板橋醫院，考
      績結果在七十分以上，並經核定晉級及給與獎金之二年年資（八十六年一月二
      十五日至八十七年十二月），故現職應予提敘俸級二級至六職等三級。另八十
      八年一月至五月十五日之年資應併入現職計算八十八年全年度之年終考績，以
      維原告之基本權益。
  (二)被告主張之理由：
    1.查原告於八十八年五月十五日以專技會計師考試及格之資格，依專技轉任條例
      相關規定轉任臺北市稅捐稽徵處稅務員職務時，被告業已採其八十六年三月至
      八十八年二月計二年曾任臺北縣立板橋醫院之佐理員年資，作為專技轉任之基
      本年資，亦即該段年資正係原告得以專技會計師考試取得現職薦任第六職等任
      用資格，並自薦任第六職等本俸一級起敘之憑據，依修正前之專技轉任條例第
      七條之規定，以轉任基本年資二年以外之曾任年資始得據以採計提敘俸級，自
      不得再重複採計上開二年年資提敘俸級，另被告八十五年八月十四日八五臺中
      甄五字第一三○二○七九號函曾通函各機關，重申一資不得二用，同一年資不
      得重複採計提敘俸級在案。是以被告八十九年八月四日八九銓四字第一九三一
      七五三號函審定原告為薦任第六職等本俸一級三八五俸點，於法並無不合。
    2.復按公務人員考績法第三條規定：「公務人員考績區分如左：一、‧‧‧。二
      、另予考績：係指各官等人員，於同一考績年度內，任職不滿一年，而連續任
      職已達六個月者辦理之考績。‧‧‧」同法第四條規定：「公務人員任現職，
      經銓敘審定合格實授至年終滿一年者，予以年終考績；‧‧‧如係調任同一官
      等或降調低一官等職務，得以前經銓敘審定有案之同官等或高官等職務合併計
      算，辦理所敘官等職等之年終考績。但均以調任並繼續任職者為限。」又同法
      施行細則第七條第三項規定：「另予考績，於年終辦理之。但辭職、退休、資
      遣、死亡或留職停薪者得隨時辦理之。」本件原告應八十五年專技會計師考試
      及格，自八十六年一月至八十八年五月曾以特種考試臺灣省褔建省基層公務人
      員考試三等考試及格資格任臺北縣立板橋醫院會計室薦任第六職等會計審計職
      系佐理員，於八十八年五月十五日辭職，復於同日以專技會計師資格轉任公務
      人員職務，原告主張八十八年一月至五月十五日之年資應併入現職計算八十八
      年度之年終考績，依上開規定，原告八十八年五月十五日已辦理辭職，八十八
      年五月十五日以專技會計師資格轉任現職，至年終任現職六個月以上惟未滿一
      年，被告原審定另予考績亦無違誤。
    3.原告主張：「依公務人員保障法第十五條規定『公務人員經銓敘審定之官等職
      等應予保障，非依法律不得變更。』、另第十六條規定『公務人員經銓敘審定
      之俸級應予保障，非依法律不得降級或減俸。』」等節，按公務人員任用法第
      十三條規定：「（第一項）考試及格人員之任用，依左列規定：．．．三、高
      等考試之三級考試或特種考試之三等考試及格者，取得薦任第六職等任用資格
      。．．．（第五項）第一項各等級特種考試及格人員，僅取得申請舉辦特種考
      試機關及其所屬機關有關職務任用資格。．．．」同法第十八條第三項規定：
      「各等級特種考試及格人員之調任，以申請舉辦該特種考試之機關及其所屬機
      關有關職務為限。．．．」復按公務人員考試法第三條第二項規定：「為因應
      特殊性質機關之需要及照顧殘障者之就業權益，得比照前項考試之等級舉行一
      、二、三、四、五等之特種考試，錄取人員僅取得申請舉辦特種考試機關及其
      所屬機關有關職務任用資格，不得轉調其他機關。」八十五年八月二十九日考
      試院訂定發布之基層特考考試規則第十條規定：「本考試及格人員，取得同職
      組各職系之任用資格，非經再服務一年，不得轉調原分發占缺任用以外之機關
      ，服務期滿後並不得轉調臺灣省政府及福建省政府暨其所屬各機關以外機關任
      職。前項不得轉調之限制，應於考試及格證書註明，並函請被告查照。」是
      以，如應上開特種考試及格者，其任用資格即應受其限制，又公務人員依法任
      用後，始有俸級之核敘，具先後順序且不可分割之關係，以原告原應八十五年
      特種考試臺灣省及福建省基層公務人員考試三等考試及格，依規定該考試及格
      人員，取得同職組各職系之任用資格，非經再服務一年，不得轉調原分發占缺
      任用以外之機關，服務期滿後並不得轉調臺灣省政府及福建省政府暨其所屬各
      機關以外機關任職，是以，特種考試及格人員，於各該特種考試規則所定限制
      轉調之年限內，不得以該考試及格資格或銓敘之資格及級俸，取得該考試規則
      所定機關以外其他機關之任用資格，原告基於上開限制，於八十八年五月十五
      日辭職後再任臺北市稅捐稽徵處稅務員職務，尚無從以原應八十五年基層特考
      及格資格，適用公務人員有關調任之規定，逕以其原特考限制任用期間所晉敘
      之俸級，依公務人員俸給法第八條之規定核敘為薦任第六職等本俸三級四一五
      俸點。又原告所稱公務人員試用期滿晉敘俸級係依據公務人員俸給法第十三條
      及同法施行細則第八條之規定，與依同施行細則第十五條採計曾任年資提敘俸
      級之規定，是不同條文適用問題，併此敘明。
　　理  由
一本件被告經合法通知，無正當理由，未於言詞辯論期日到場，核無行政訴訟法第二
  百一十八條規定準用民事訴訟法第三百八十六條所列各款情形，爰依同上準用民事
  訴訟法第三百八十五條第一項前段規定，准原告之聲請，由其一造辯論而為判決，
  合先說明。
二按專技轉任條例第五條規定：「經專門職業及技術人員高等考試或相當之特種考試
  及格後，曾實際從事相當之專門職業或技術職務二年以上，成績優良有證明文件者
  ，得轉任薦任第六職等職務。 」 又八十八年七月十五日修正公布前之同法第七條
  規定：「轉任人員應按其所具資格，依照公務人員俸給法之規定，自所任職務職等
  最低級起敘。但轉任人員轉任前曾任公立學校、公營事業機構或行政機關性質相近
  、程度相當職務之年資，除經依前二條規定辦理以外，其年終（度）考績（成）結
  果在七十分以上，經核定晉敘（級）或給與獎金有案者，得按每一年（年度）提敘
  俸（薪）級一級，以敘至轉任職務職等之本俸（薪）最高俸（薪）級為止。」復按
  公務人員俸給法施行細則第十五條規定：「依公務人員任用法任用之人員，其曾任
  左列年資，如與現所銓敘審定之職等相當、性質相近且服務成績優良者，得按年核
  計加級至其所銓敘審定職等之本俸最高級；如尚有積餘年資，且其年終（度）考績
  （成、核）合於或比照合於公務人員考績法第七條之規定，得按年核計加級至其所
  銓敘審定職等之年功俸最高級為止：一、經被告銓敘審定有案之年資。二、公營
  事業人員年資。三、依法令任官有案之軍職年資。四、公立學校之教育人員年資。
  曾任政務人員、民選首長、專科以上學校教師、社會教育機構專業人員及學術研究
  機構研究人員年資，如繳有成績優良證明文件，得比照前項規定，按年核計加級至
  其所銓敘審定職等之年功俸最高級為止。依公務人員任用法任用之人員，其曾任前
  二項以外之公務年資，如與現所銓敘審定之職等相當、性質相近且服務成績優良者
  ，得按年核計加級至其所銓敘審定職等之本俸最高級為止。」
三本件原告係應八十五年專技會計師考試及格，於八十六年一月至八十八年五月曾以
  基層特考及格資格任臺北縣立板橋醫院會計室薦任第六職等會計審計職系佐理員，
  前經被告審定合格實授，八十七年考績晉敘薦任第六職等本俸三級四一五俸點，八
  十八年五月十五日辭職，復於同日以專技會計師考試及格資格，依專技轉任條例相
  關規定轉任臺北市稅捐稽徵處稅務員職務，前經被告採其八十六年三月至八十八年
  二月計二年作為專技轉任之基本年資，並先後審定為薦任第六職等本俸一級三八五
  俸點，及審定其八十八年另予考績，原告均不服，循序提起復審、再復審，遞遭決
  定駁回，復起訴主張其轉任現職前曾任於臺北縣立板橋醫院，考績結果在七十分以
  上，並經核定晉級及給與獎金之二年年資，故現職應予提敘俸級二級至六職等三級
  ，另八十八年一月至五月十五日之年資應併入現職計算八十八年全年度之年終考績
  ，詳如其起訴狀事實欄所載理由等語。查本件依卷附資料，原告係以其八十六年一
  月至八十八年五月，曾以基層特考三等考試及格資格，擔任台北縣立板橋醫院會計
  室薦任第六職等會計審計職系佐理員經歷，及其應八十五年會計師考試及格之資格
  ，依專技轉任條例第五條規定，轉任台北市稅捐稽徵處薦任第六職等稅務員職務，
  其任用案經被告審定為薦任第六職等本俸一級三八五俸點，並備註：「採取其八十
  六年三月至八十八年二月為專技轉任公務人員之基本年資，其餘八十八年三月至八
  十八年五月，參照公務人員俸給法施行細則第十五條規定，任職年資未滿一年無法
  提俸級。」揆諸首揭規定，自無不合。至於原告訴稱：其轉任現職前，曾任台北
  縣立板橋醫院，已依法取得薦任公務人員第六職等任用資格，且其八十七年年終考
  績業經被告審定為薦任第六職等本俸三級四一五俸點在案，轉任現職後，被告卻審
  定為薦任第六職等本俸一級三八五俸點，顯已違反比例原則及公務人員保障法等語
  。查原告所應八十五年基層特考及格者，非經再服務一年，不得轉調原分發占缺任
  用以外之機關，並不得轉調台灣省政府、福建省政府暨其所屬各機關以外之機關，
  即已定有任用機關限制，故應該考試及格資格及其後經被告審定合格之資格，即應
  受有限制，倘違反該限制規定，即無從以所應特種考試及格資格或其後經審定合格
  之資格，取得考試規則所定以外其他機關之任用資格，本件原告基於上開限制，轉
  任台北市稅捐稽徵處現職，自無從以其原應八十五年基層特考及格資格，適用公務
  人員有關調任之規定，逕以其原特考限制任用期間所晉之俸級，依公務人員俸給
  法第八條之規定核為薦任第六職等本俸三級四一五俸點，即原告依專技轉任條例
  得以轉任公務人員現職之基本年資，該段年資不得再重複採計提俸級，又本件任
  用審定，亦與比例原則無涉，原告所訴，洵不足採。
四至於原告主張其八十八年五月十五日轉任台北市稅捐稽徵處現職，同年一月至五月
  十五日任職台北縣立板橋醫院之年資，應併入現職計算八十八年度之年終考績部分
  ：按公務人員對於服務機關或人事主管機關所為之行政處分，認為違法或不當，致
  損害其權利或利益者，得提起復審、再復審；至對於服務機關所提供之工作條件及
  所為之管理認為不當者，則得提出申訴、再申訴，公務人員保障法第十八條、第十
  九條、第二十三條第一項分別定有明文，且參照司法院歷次相關解釋意旨，認為須
  足以改變公務員身分關係，或於公務員權利有重大影響之處分，或基於公務員身分
  所產生之公法上財產請求權，始可提起行政爭訟，及依公務人員保障法所定復審、
  再復審程序請求救濟；至於未改變公務員身分之記過處分、考績評定或機關內部所
  發之職務命令，仍無法提起行政爭訟，僅得依公務人員保障法所定申訴、再申訴程
  序尋求救濟。本件原告八十八年五月十五日轉任現職，轉任前後該年度年資，究應
  合併辦理年終考績，或僅得另予考績，於原告公務員權利尚無重大影響，核屬機關
  內部管理措施範圍，故此部分被告審定另予考績，依上開說明，僅得循申訴、再申
  訴請求救濟，不得提起復審、再復審及行政訴訟。
五綜上所述，本件被告審定原告為薦任第六職等本俸一級三八五俸點，核無違誤，復
  審及再復審決定，遞予駁回，俱無不合，原告起訴意旨，非有理由；至於審定八十
  八年度另予考績，非屬行政爭訟範圍，一再復審決定，予以駁回，亦無不合，原告
  復對之提起行政訴訟，難謂合法，均應駁回。原告上開訴訟，既經駁回，則其第二
  、三項訴之聲明，亦失所附麗，不應准許。
六據上論結，本件原告之訴部分無理由，部分不合法，依行政訴訟法第二百十八條、
  第九十八條第三項前段，民事訴訟法第三百八十五條第一項前段，判決如主文。
中　　　華　　　民　　　國　　九十一　　年　　　八　　　月　　 二十 　　日
                            臺 北 高 等 行 政 法 院  第 一 庭
                                           審 判 長  法    官  王立杰
                                                     法    官  劉介中
                                                     法    官  黃本仁
右為正本係照原本作成。
如不服本判決，應於送達後二十日內，向本院提出上訴狀並表明上訴理由，如於本判
決宣示後送達前提起上訴者，應於判決送達後二十日內補提上訴理由書（須按他造人
數附繕本）。
中　　　華　　　民　　　國　　九十一　　年　　　八　　　月　　 二十　 　日
                                                     書 記 官  姚國華
